【裁判字號】    97,訴緝,5
【裁判日期】    970215
【裁判案由】    違反毒品危害防制條例
【裁判全文】
臺灣新竹地方法院刑事判決               97年度訴緝字第5號
公  訴  人  臺灣新竹地方法院檢察署檢察官
被      告  甲○○
                    號12樓
上列被告因違反毒品危害防制條例案件，經檢察官提起公訴（95
年度毒偵字第56號），被告於準備程序中就被訴事實為有罪之陳
述，本院裁定以簡式審判程序審理，判決如下：
    主    文
甲○○連續施用第一級毒品，累犯，處有期徒刑拾月；扣案之第
一級毒品海洛因貳拾包（合計淨重肆拾肆公克），沒收銷燬之；
扣案之分裝管支、吸食器壹支、夾鏈袋伍拾壹個均沒收。
    犯罪事實及理由
一、犯罪事實：
    甲○○前因施用毒品案件，經臺灣台中地方法院以民國90年
    度毒聲字第3732號裁定令入勒戒處所觀察、勒戒後，認無繼
    續施用毒品之傾向，已於90年8月21日觀察勒戒執行完畢釋
    放，並經臺灣臺中地方法院檢察署檢察官以90年度毒偵字第
    3788號為不起訴處分確定；再因施用毒品案件，經送觀察、
    勒戒後，認有繼續施用毒品之傾向，經臺灣臺中地方法院檢
    察署檢察官以90年度毒偵字第4498號聲請強制戒治並提起公
    訴，強制戒治部分經臺灣台中地方法院以90年度毒聲字第48
    11號裁定令入戒治處所強制戒治，已於91年10月4日強制戒
    治執行完畢釋放，公訴部分則經臺灣台中地方法院以90年度
    訴字第2404號判處有期徒刑1年確定，復經與其前所犯竊盜
    罪判處有期徒刑10月、槍砲彈藥刀械管制條例罪判處有期徒
    刑6月定執行刑後，應執行有期徒刑2年2月確定，已於93年1
    1月1日縮刑期滿執行完畢；又因施用第1、2級毒品案件，由
    臺灣台中地方法院檢察署檢察官以94年度毒偵字第217號提
    起公訴，經臺灣台中地方法院以94年度訴字第1849號判決，
    判處施用第1級毒品部分判處有期徒刑11月、施用第2級毒品
    部分判處有期徒刑7月，應執行有期徒刑1年4月，復經被告
    不服提起上訴，經臺灣高等法院臺中分院以94年度上訴字第
    2323號判決駁回上訴，於94年12月22日確定在案（現在臺灣
    新竹監獄執行中）。詎甲○○於上開強制戒治執行完畢釋放
    後五年內，不知悛悔警惕，基於施用第一級毒品概括犯意，
    於94年12月26日某時許起至95年1月2日0時41分許止，連續
    在其位於臺北縣汐止市○○○路2巷3號12樓之住處，非法施
    用第1級毒品海洛因，嗣為警於95年1月2日3時18分許，在國
    道1號高速公路南向104公里處之新竹縣寶山鄉路段查獲，經
    其同意搜索後，在其所駕駛之車號6423-HS號自用小客車駕
    駛座旁紙袋內皮包中，扣得第1級毒品海洛因20包（淨重44
    公克）、分裝管3支、吸食器1支、夾鏈袋51個等物，而查知
    上情。
二、案經內政部警政署國道公路警察局第二警察隊報請臺灣新竹
    地方法院檢察署檢察官偵查起訴。
    理  由
一、本件被告甲○○所犯毒品危害防制條例第10條第1項之罪，
    非為死刑、無期徒刑、最輕本刑為3年以上有期徒刑之罪或
    高等法院管轄第一審案件，其於本院準備程序進行中，先就
    被訴事實為有罪之陳述，本院認為符合刑事訴訟法第273條
    之1之規定，裁定進行簡式審判程序，先予敘明。
二、認定犯罪事實所憑之證據及認定之理由：
  (一)被告甲○○於警詢、偵查、本院準備程序及簡式審理程序中
    之自白。
  (二)國道公路警察局第二警察隊煙毒尿液採證編號替代姓名表及
    詮昕科技股份有限公司95年1月5日出具之編號00000000號濫
    用藥物尿液檢驗報告：
    被告排放之尿液檢體呈可待因、嗎啡陽性反應，而證明被告
    體內有可待因、嗎啡殘存之事實。
  (三)國道第二警察隊楊梅分隊警員職務報告及扣案物品照片4張。
  (四)台灣高等法院被告前案紀錄表、台灣新竹地方法院檢察署刑
    案資料查註紀錄表、全國施用毒品案件紀錄表、法務部全國
    檢察官線上查詢刑案人犯在監所最新資料報表等，足資證明
    被告本次施用第一級毒品海洛因之犯行，係在上開執行強制
    戒治期滿後並受有期徒刑之執行均完畢後5年內再犯之事實
    。從而，被告於強制戒治及受有期徒刑之執行均完畢釋放後
    5年內，再犯施用毒品犯行之事證明確，應依法論科。
  (五)綜上，本件事證明確，被告施用毒品之犯行堪予認定，應依
    法論科。
三、論罪與科刑：
  (一)按行為後法律有變更者，適用行為時之法律。但行為後之法
    律有利於行為人者，適用最有利於行為人之法律，刑法第2
    條第1項定有明文（刑法第2條係規範行為後法律變更所生新
    舊法律比較適用之準據法，是刑法第2條本身雖經修正，但
    該條文既屬適用法律之準據法，本身尚無比較新舊法之問題
    ，應逕適用裁判時之刑法第2條規定以決定適用之刑罰法律
    ）。又比較時應就罪刑有關之共犯、未遂犯、想像競合犯、
    牽連犯、連續犯、結合犯，以及累犯加重、自首減輕暨其他
    法定加減（如身分加減）與加減例等一切規定，綜其全部罪
    刑之結果而為比較（最高法院95年第8次刑事庭會議決議參
    照）。查被告行為後，刑法第47條有關累犯、第56條有關連
    續犯等規定，業於94年2月2日修正公布，並均自95年7月1日
    起施行，茲就比較情形分述如下：
  (1)刑法47條有關累犯之規定，修正前規定「受有期徒刑之執行
    完畢，或受無期徒刑或有期徒刑一部之執行而赦免後，5年
    以內再犯有期徒刑以上之罪者，為累犯，加重本刑至二分之
    一。」，而修正後則規定「受徒刑之執行完畢，或一部之執
    行而赦免後，5年以內故意再犯有期徒刑以上之罪者，為累
    犯，加重本刑至二分之一。」，比較新舊法之結果，被告之
    行為均構成累犯，是行為時之舊法對於被告並無不利。
  (2)刑法第56條有關「連續數行為而犯同一之罪名者，以一罪論
    ，但得加重其刑至二分之一。」之連續犯規定，業經修正刪
    除。此雖非犯罪構成要件之變更，惟顯已影響行為人刑罰之
    法律效果，自屬法律變更。亦即被告基於概括犯意所為之數
    行為，自95年7月1日起已不再成立連續犯而得論以一罪，而
    應依具體行為之性質論罪。比較結果，修正前刑法第56條規
    定論以一罪，較依新法分論以數罪之結果，對被告較為有利
    。
  (3)綜合上述各條文修正前、後之比較，可知修正前、後之規定
    ，首就累犯部分，對被告並無不利；再就罪數而論，依修正
    後之規定，被告應分論數罪，惟依修正前之規定，被告得論
    以連續犯而從一重處斷，此部分修正後之規定，顯然不利於
    被告，證諸前開最高法院決議所揭示之罪刑綜合比較原則，
    依刑法第2條第1項前段規定，自應整體適用行為時即修正前
    之刑法規定處斷。
  (二)按海洛因為毒品危害防制條例第2條第2項第1款規定之第一
    級毒品。核被告所為係犯毒品危害防制條例第10條第1項之
    施用第一級毒品罪。其持有第一級毒品海洛因後進而施用，
    其持有第一級毒品海洛因之低度行為，應為施用之高度行為
    所吸收，爰不另論其持有第一級毒品罪。
  (三)又被告所為分別數次施用第一級毒品行為，均時間緊接，犯
    罪構成要件均相同，顯均係各出於概括之犯意為之，應依修
    正前刑法第56條連續犯之規定論以一罪，並依法加重其刑。
  (四)被告甲○○前因毒品危害防制條例罪、槍砲彈藥刀械管制條
    例罪、竊盜罪等案件，經臺灣臺中地方法院刑事庭裁定合併
    定應執行有期徒刑2年2月，於93年11月1日縮刑期滿執行完
    畢等情，有臺灣高等法院被告前案紀錄表1件在卷可參，其
    於受有期徒刑執行完畢後5年以內，再犯本件有期徒刑以上
    刑之罪，為累犯，應依修正前刑法第47條之規定，遞加重其
    刑。
  (五)本件係毒品危害防制條例第10條第1項之罪，被告無視於毒
    品對於自身健康之戕害及國家對於杜絕毒品犯罪之禁令；其
    犯罪之動機、目的單純；又施用毒品係自戕行為，犯罪手段
    平和，亦未因此而危害他人，所生損害非大；再考之其於犯
    後坦承犯行，態度良好，並參諸施用毒品者均有相當程度之
    成癮性及心理依賴，其犯罪心態與一般刑事犯罪之本質並不
    相同，應側重以適當之醫學治療及心理矯治處遇為宜等一切
    情狀，分別量處如主文所示之刑，並定其應執行之刑，以示
    懲儆。
  (六)又被告之犯罪時間雖在96年4月24日以前，然被告係於中華
    民國96年罪犯減刑條例施行前之95年4月21日遭本院通緝，
    於同年12月19日為警緝獲到案，依據上開條例第5條：「本
    條例施行前，經通緝而未於中華民國96年12月31日以前自動
    歸案接受偵查、審判或執行者，不得依本條例減刑。」之規
    定，本案被告既非「自動歸案」則顯然不得適用該條例而予
    以減刑，併此敘明。
  (七)扣案之第1級毒品海洛因20包（合計毛重4. 4公克），係毒
    品危害防制條例第2條第2項第1款所列之第1級毒品，且屬違
    禁物，不問屬於犯人與否，均應依毒品危害防制條例第18條
    第1項前段沒收銷燬之。又扣案之分裝管3支、吸食器1支、
    夾鏈袋51個，為被告所有供犯罪所用之物，爰依刑法第38條
    第1項第2款併予宣告沒收，附此敘明。
四、適用之法律：
    據上論斷，應依刑事訴訟法第273條之1第1項、第299條第1
    項前段，毒品危害防制條例第10條第1項，第18條第1項前段
    、刑法第2條第1項前段、第11條前段、第38條第1項第2款，
    修正前刑法第47條、第56條，判決如主文。
本案經檢察官楊仲萍到庭執行職務
中    華    民    國    97    年    2     月    15    日
                    刑事第二庭法  官      汪漢卿
以上正本證明與原本無異。
如不服本判決應於收受本判決後10日內向本院提出上訴書狀，上
訴書狀應敘述具體理由。上訴書狀未敘述上訴理由者，應於上訴
期間屆滿後20日內補提理由書狀於本院 (均須按他造當事人之人
數附繕本 )「切勿逕送上級法院」。
中    華    民    國    97    年    2     月     15    日
                              書記官      陳 秀 子
附錄本案論罪科刑法條
毒品危害防制條例第10條
施用第一級毒品者，處 6 月以上 5 年以下有期徒刑。
施用第二級毒品者，處 3 年以下有期徒刑。
毒品危害防制條例第18條
查獲之第一、二級毒品及專供製造或施用第一、二級毒品之器具
，不問屬於犯人與否，均沒收銷燬之；查獲之第三、四級毒品及
製造或施用毒品之器具，無正當理由而擅自持有者，均沒入銷燬
之。但合於醫藥、研究或訓練之用者，得不予銷燬。
前項合於醫藥、研究或訓練用毒品或器具之管理辦法，由法務部
會同行政院衛生署定之。


司法院資訊處製作；財團法人民間司法改革基金會備份。
